臺灣板橋地方法院民事判決　九十年度訴字第二一九七號
　　原　　　告　乙○○
　　被　　　告　甲○○
右當事人請求侵權行為損害賠償事件，本院判決如左：
    主    文
被告應給付原告新臺幣參拾萬元，及自民國九十年十一月三十日起至清償日止，按週
年利率百分之五計算之利息。
原告其餘之訴駁回。
訴訟費用由被告負擔二分之一，餘由原告負擔。
本判決原告勝訴部分，於原告以新臺幣壹拾萬元為被告供擔保後，得假執行。
原告其餘假執行之聲請駁回。
    事    實
甲、原告方面：
  一、聲明：
      （一）被告應給付原告新臺幣（下同）六十萬元，及起訴狀繕本送達之翌日（
            即民國九十年十一月三十日）起至清償日止，按週年利率百分之五計算
            之利息。
      （二）願供擔保，請准宣告假執行。
  二、陳述：
      （一）其與被告甲○○於七十年十一月二十四日結婚，詎被告於八十八年十月
            十七日凌晨一時許，在訴外人吳叔美位於台北縣樹林市鎮○街四一三號
            二樓之一住處，與吳叔美通姦，經原告報警當場查獲，被告之通姦犯行
            ，並經  鈞院八十九年度易字第三九四一號刑事判決有期徒刑四月，如
            易科罰金以三百元折算一日確定在案。
      （二）被告因與訴外人吳叔美有通姦行為，欲逼原告離婚，不斷暴於原告，而
            後原告始發覺被告在外已有第三者。是被告與吳叔美通姦之行為，自屬
            不法侵害原告於配偶關係之身分法益，雖雙方並未離婚，惟婚姻已無法
            繼續共同生活，而使原本幸福、圓滿之家庭，因被告通姦之侵權行為致
            支離破碎不能回復，使小孩無健全之家庭環境以供成長。再者，原告與
            被告共同經營之輪胎行生意，其間所賺取之利潤因購置房地，大部分均
            登記於被告名下，甲○○竟趁機辦理高額之抵押權設定，欲脫產一空，
            使原告無法求償，造成原告精神上之痛苦。爰依民法第一百九十五條第
            一項、第三項之規定，請求被告賠償精神上之損害六十萬元，及自起訴
            狀繕本送達翌日起至清償日止，按週年利率百分之五計算之利息。
　三、證據：提出刑事判決影本一份、戶籍謄本一份、財產目錄一件及土地登記謄本
            十二份為證
乙、被告方面：
  一、聲明：駁回原告之訴及假執行之聲請。
  二、陳述：原告雖係被告之配偶，惟近年常離家多日始返家，行蹤亦不許被告聞問
            ，且置家庭、子女於不顧，始肇生目前之情況，兩造關係早已水火不容
            。又原告所稱被告之財產情形，亦不實在，被告並無大筆財產，反是原
            告於婚姻關係存續中，置有不動產及存款，且均係被告辛苦工作交予原
            告者。況被告近年遭原告連續訟累下，無心認真工作，再加上經濟不景
            氣，生意已虧損連連，近來並負擔員工車禍之鉅額補償金，已無法再負
            擔賠償責任。
  三、證據：提出八十八年度營利事業所得稅結算申報書影本一件為證。
    理      由
一、本件原告起訴主張其與被告於七十年十一月二十四日結婚，詎被告於八十八年十
    月十七日凌晨一時許，在訴外人吳叔美位於台北縣樹林市鎮○街四一三號二樓之
    一住處，與吳叔美通姦，而經本院八十九年度易字第三九四一號刑事判決被告有
    期徒刑四月，如易科罰金以三百元折算一日確定在案，是被告與吳叔美通姦之行
    為，自屬不法侵害原告於配偶關係之身分法益，致婚姻無法繼續共同生活，使小
    孩無健全之家庭環境以供成長，且被告因與吳叔美通姦，欲逼原告離婚，不斷暴
    於原告，被告並將其名下，由原告與被告以共同經營輪胎行之收入購置之房地，
    趁機辦理高額抵押權設定，欲脫產一空，使原告無法求償，造成原告精神上之痛
    苦，爰依民法第一百九十五條第一項、第三項之規定，請求被告賠償精神上之損
    害六十萬元，及自起訴狀繕本送達翌日起至清償日止，按週年利率百分之五計算
    之利息等語；被告則以原告近年常離家多日始返家，行蹤亦不許被告聞問，且置
    家庭、子女於不顧，始肇生目前之情況，兩造關係早已水火不容。又原告所稱被
    告之財產情形，亦不實在，被告並無大筆財產，反是原告於婚姻關係存續中，置
    有不動產及存款，且均係被告辛苦工作交予原告。況被告近年遭原告連續訟累下
    ，無心認真工作，再加上經濟不景氣，生意已虧損連連，近來並負擔員工車禍之
    鉅額補償金，已無法再負擔賠償責任等語，資為抗辯。
二、原告主張被告於八十八年十月十七日凌晨一時許，與訴外人吳叔美通姦等情，業
    據原告提出本院八十九年度易字第三九四一號刑事判決影本為證，且為被告所不
    爭執，自堪信為實在。
三、按因故意或過失，不法侵害他人之權利者，負損害賠償責任；不法侵害他人之身
    體、健康、名譽、自由、信用、隱私、貞操，或不法侵害其他人格法益而情節重
    大者，被害人雖非財產上之損害，亦得請求賠償相當之金額；前項規定，於不法
    侵害他人基於父、母、子、女或配偶關係之身分法益而情節重大者，準用之，民
    法第一百八十四條第一項前段、第一百九十五條第一項、第三項分別定有明文。
    又修正之民法第一百九十五條之規定，於民法債編修正施行前，不法侵害他人之
    身體、健康、名譽、自由、信用、隱私、貞操，或不法侵害其他人格法益而情節
    重大者，亦適用之，民法債編施行法第九條亦定有明文。次按給付無確定期限者
    ，債務人於債權人得請求給付時，經其催告而未為給付，自受催告時起，負遲延
    責任，其經債權人送達訴狀，或依督促程序送達支付命令，與催告有同一之效力
    ；又遲延之債務，以支付金錢為標的者，債權人得請求依法定利率計算之利息，
    民法第二百二十九條第二項、第二百三十三條第一項亦規定甚明。本件被告於八
    十八年十月十七日，與訴外人吳叔美通姦，已如前述，被告所為，侵害原告配偶
    關係之身分法益，且此通姦行為嚴重破壞雙方婚姻之忠實與信任關係，情節當屬
    重大，揆諸前開規定，原告自得請求被告賠償其因此精神上所受之損害及法定遲
    延利息。
四、復按慰藉金之賠償須以人格權遭遇侵害，使精神上受有痛苦為必要，其核給之標
    準固與財產上損害之計算不同，然非不可斟酌雙方身分資力與加害程度，及其他
    各種情形核定相當之數額，此有最高法院五十一年台上字第二二三號判例可資參
    照。本院斟酌兩造自七十年十一月二十四日結婚，迄至被告為通姦行為時，已近
    十八年，因被告與吳叔美通姦，而使多年婚姻關係陷於無法繼續共同生活之狀態
    ，原告所受精神上之痛苦非微，復參酌兩造均為國中畢業，被告目前有經營輪胎
    行之正常收入，名下有不動產，惟仍應負擔兩造所生子女之扶養等情，認原告請
    求被告賠償精神上之損害賠償三十萬元，核屬適當。逾此部分之請求則非正當，
    不應准許。
四、從而，原告侵權行為之法律關係，請求被告給付三十萬元，及自起訴狀繕本送達
    翌日即九十年十一月三十日起至清償日止，按週年利率百分之五計算之利息，為
    有理由，應予准許。原告逾前開所認定損害額之請求，及利息部分，為無理由，
    應予駁回。
五、本件事證已經明確，兩造其餘攻繫防禦方法，與判決基礎之事實並無影響，毋庸
    審酌，併此敘明。
六、原告陳明願供擔保，聲請宣告假執行，經核其勝訴部分，並無不合，爰酌定相當
    擔保金額准許之；至原告敗訴部分，其假執行之聲請已失所附麗，應予駁回。
七、據上論結，本件原告之訴為一部有理由、一部無理由，依民事訴訟法第七十九條
    但書、第三百九十條第二項，判決如主文。
中　　　華　　　民　　　國　　九十一　　年　　　五　　　月　　　十　　　日
                                  臺灣板橋地方法院民事第三庭
~B法　　　官　葉靜芳
右為正本係照原本作成。
如對本判決上訴須於判決送達後廿日內向本院提出上訴狀。
中　　　華　　　民　　　國　　九十一　　年　　　五　　　月　　　二十　　日
~B法院書記官　陳金鳳
